臺灣高雄地方法院刑事判決　　　　　　　96年度易字第3281號
公　訴　人　臺灣高雄地方法院檢察署檢察官
被　　　告　甲○○
選任辯護人　孫守濂律師
上列被告因瀆職案件，經檢察官提起公訴（96年度偵字第26756
號），本院判決如下：
    主  文
甲○○無罪。
    理  由
一、公訴意旨略以：被告甲○○係執業律師，曾擔任臺灣高雄地
    方法院檢察署（下稱高雄地檢署）民國96年度偵字第11887
    、13642 號被告鄭啟中等人涉嫌違反組織犯罪防制條例等案
    件（下稱前案）於偵查中之選任辯護人，該案被告鄭啟中於
    96年4 月17日經警拘提到案，於翌日（18日）晚間解送高雄
    地檢署應訊，並經該署檢察官向本院聲請羈押並禁止接見通
    信獲准。鄭啟中於96年4 月18日19時45分許，在高雄地檢署
    第26偵查庭經該署檢察官訊問時（下稱前案偵查庭），由甲
    ○○以其選任辯護人之身分陪同到場應訊。詎甲○○明知其
    於偵查庭陪同在場執行職務所知悉之偵訊內容，係屬中華民
    國國防以外應秘密之消息，不得洩漏予他人知悉，且該案件
    當時尚有多名共犯在逃，彼等共犯之供詞有勾串之虞，竟於
    庭後將開庭時所知悉之檢察官當日對鄭啟中偵訊之重要關係
    事項內容，悉數洩漏予在逃之同案被告丙○○知悉，並任令
    丙○○自行書寫在一空白紙上，作為「教戰守則」之用，以
    助共同被告間勾串供詞。嗣於96年5 月7 日18時30分許，經
    警在高雄市○○○路235 號19樓樓頂拘提丙○○，於丙○○
    身上查扣前開「教戰守則」1 份，始查悉上情。因認被告甲
    ○○涉犯刑法第132 條第3 項洩漏國防以外秘密罪嫌云云。
二、按犯罪事實應依證據認定之，無證據不得認定犯罪事實；不
    能證明被告犯罪者，應諭知無罪之判決，刑事訴訟法第154
    條第2 項、第301 條第1 項前段分別定有明文。而事實之認
    定，應憑證據，如未能發現相當證據，或證據不足以證明，
    自不能以推測或擬制之方法，以為裁判基礎，最高法院40年
    台上字第86號判例意旨足資參照。又依刑事訴訟法第161 條
    第1 項之規定：檢察官就被告犯罪事實，應負舉證責任，並
    指出證明之方法。因此，檢察官對於起訴之犯罪事實，應負
    提出證據及說服之實質舉證責任。倘其所提出之證據，不足
    為被告有罪之積極證明，或其指出證明之方法，無從說服法
    院以形成被告有罪之心證，基於無罪推定之原則，自應為被
    告無罪判決之諭知，亦有最高法院92年台上字第128 號判例
    要旨足參。且刑事訴訟上證明之資料，無論其為直接證據或
    間接證據，均須達於通常一般人均不致於有所懷疑，而得確
    信其為真實之程度，始得據為有罪之認定，若其關於被告是
    否犯罪之證明未能達此程度，而有合理性懷疑之存在，致使
    無從形成有罪之確信，根據「罪證有疑，利於被告」之證據
    法則，即不得遽為不利被告之認定，此觀諸最高法院76年台
    上字第4986號判例意旨亦甚明顯。
三、本件公訴人認被告甲○○涉有洩漏國防以外秘密之犯行，無
    非係以：被告坦承於96年4 月18日前案偵查庭中，曾陪同
    該案被告鄭啟中到庭應訊之事實；證人丙○○之證述；
    扣案「教戰守則」1 份，資為論罪依據。
四、訊據被告固坦承曾於前案偵查庭中，受該案被告鄭啟中之委
    任，以選任辯護人之身分陪同鄭啟中到庭應訊之事實，惟堅
    詞否認有何洩漏國防以外秘密之犯行，辯稱：伊沒有把偵訊
    時聽到的內容告訴丙○○，讓丙○○寫下來，況上開「教戰
    守則」內容尚包括鄭啟中於96年4 月18日接受本院羈押訊問
    之內容，伊於羈押訊問時並不在場，根本不知道訊問內容，
    不可能將該次訊問內容告訴丙○○等語。經查：
  (一)被告係執業律師，曾於前案高雄地檢署檢察官偵查中受該案
    被告鄭啟中之委任，於96年4 月18日19時45分許該署檢察官
    偵訊時，以選任辯護人之身分陪同鄭啟中到庭應訊，嗣鄭啟
    中遭高雄地檢署檢察官聲請羈押及禁止接見通信，經本院以
    96年度聲羈字第434 號受理在案，承辦法官於同日23時22分
    許開庭訊問鄭啟中後（下稱前案聲押庭），當庭裁定予以羈
    押並禁止接見通信，而前案聲押庭承辦法官訊問鄭啟中時，
    被告並未陪同在場。又警方於96年5 月7 日18時30分許，在
    高雄市○○○路235 號19樓樓頂拘提前案共同被告丙○○時
    ，曾自丙○○身上查獲寫有鄭啟中前案偵查庭應訊內容（包
    括檢察官所問問題及鄭啟中之回答）之紙張1 張（下稱「教
    戰守則」）等事實，業據被告坦承不諱，並有前案偵查庭（
    96年4 月18日）檢察官訊問筆錄（見高雄地檢署96年度他字
    第4569號偵查卷〈下稱偵一卷〉第2-4 頁）、前案聲押庭本
    院報到單、訊問筆錄（見本院卷第41-46 頁）附卷及上開「
    教戰守則」扣案可稽，堪認屬實。
  (二)證人丙○○雖曾於96年5 月8 日警詢及檢察官偵訊時證稱：
    該張「教戰守則」是96年4 月底，伊前往甲○○律師事務所
    請教問題時，經由甲○○律師口述，由伊親自製作填寫，並
    隨身攜帶，以瞭解鄭啟中被警方逮捕製作筆錄內容所犯何罪
    云云（見偵一卷第6 頁、第10頁）。然證人丙○○於96年7
    月3 日檢察官偵訊時改稱：「教戰守則」上的字，只有旁邊
    劃線的部分是伊寫的，其他部分是1 個叫「文生」的人寫的
    ，「文生」說這是他問李律師的，是鄭啟中接受訊問時的問
    題，鄭啟中被拘提後約1 個禮拜，「文生」在臺北市士林夜
    市把「教戰守則」交給伊云云（見偵一卷第21頁）；於96年
    11月27日本院審理時又改稱：「教戰守則」是96年4 月28、
    29日，伊友人「文生」在臺北市士林夜市交給伊的，「文生
    」沒說這份「教戰守則」是怎麼來的，伊接受警、偵訊時，
    因為不想連累「文生」，才會說該份文件是伊在甲○○律師
    事務所由李律師口述，伊寫下來的，沒想到因此連累到律師
    等語（見本院96年11月27日審判筆錄）。是證人丙○○就上
    開「教戰守則」來源為何乙節，前後證述反覆不一、相互矛
    盾，其於96年5 月8 日警、偵訊時所述係被告口述由伊記錄
    云云是否與事實相符，尚有可疑。
  (三)又經本院比對上開「教戰守則」及前案偵查庭檢察官訊問筆
    錄、前案聲押庭法官訊問筆錄內容結果，「教戰守則」內固
    有簡略記載前案偵查庭中檢察官訊問及鄭啟中回答之內容，
    惟亦一併載有「（警用手扣、彈簧刀）壞的」、「張賜德我
    不認識，是他告我，我去找他1 次，是因為綽號阿凱、金生
    之人打的，我去調解」、「95.11.28日11時有無在蘇服務處
    打曾茂嘉→沒有」、「95.5.23 日去永信工地→有，自己去
    的，因為有人在抗議，和我沒關係，我去看熱鬧，不是蘇金
    （發）叫我去的，現場後來有人灑冥紙，我沒灑，蘇也沒叫
    人灑，要永信提出860 萬是受災戶提的，碼頭茶行沒有打麻
    將」等文字，該等內容並非前案偵查庭中檢察官訊問及鄭啟
    中回答之內容，而係前案聲押庭中法官訊問及鄭啟中回答之
    內容。查被告於前案聲押庭法官訊問時並未在場，已如前述
    ，且依刑事訴訟法第33條第1 項規定，辯護人僅得於審判中
    聲請檢閱卷宗及證物，偵查中尚不得聲請檢閱卷宗及證物，
    而前案被告鄭啟中係於96年8 月11日始經高雄地檢署檢察官
    偵查終結提起公訴，有該署96年度偵字第11887 、13642 、
    22115 、22392 號起訴書在卷可憑（見本院卷第54-66 頁）
    ，是被告於前案偵查終結提起公訴前，無從聲請閱卷以知悉
    前案聲押庭中法官訊問及鄭啟中回答之內容。則被告既未於
    前案聲押庭中到場聽聞上開訊問及回答內容，又無法閱卷以
    知悉該次聲押庭之問答內容，公訴人復未陳明並舉證證明被
    告曾透過何種途徑於96年5 月7 日前知悉上開聲押庭之問答
    內容，被告豈能於96年5 月7 日前，將其無從知悉之前案聲
    押庭內容告知他人，讓他人記錄下來，做成「教戰守則」？
    足認證人丙○○所述：上開「教戰守則」內容係出於被告之
    告知云云，與事實不符，不足採信。再查，前案偵查庭中檢
    察官曾訊問鄭啟中：「芭芭拉酒店是否你所經營？」鄭啟中
    回答：「剛開始是，經營4 個月後我就退出，交由丙○○經
    營。」此有該次檢察官訊問筆錄在卷可參；證人丙○○亦證
    稱：鄭啟中經營芭芭拉酒店一陣子後，不想經營了，需要錢
    ，就將股份賣給伊，換伊經營等語（見本院96年11月27日審
    判筆錄）。而「教戰守則」內卻將上開偵查庭問答內容記載
    為「88酒店我經營4 個月，即交蘇慶福經營」，若該「教戰
    守則」之來源確如證人丙○○於96年5 月8 日警、偵訊時所
    述，係被告洩漏前案偵查庭訊問、回答內容後，由證人丙○
    ○紀錄下來，證人丙○○豈會將自己姓名寫錯，寫成「蘇慶
    福」？益徵證人丙○○上開證述內容非屬真實，並不足採。
五、綜上所述，本件公訴人所提出之證據，尚未達於通常一般人
    均不致於有所懷疑，而得確信被告確有將前案偵查庭檢察官
    訊問及鄭啟中回答內容告知他人，供他人做成「教戰守則」
    ，涉犯洩漏國防以外秘密罪之程度，本院自無從形成被告有
    罪之確信。此外，復查無其他積極證據足資認定被告確有公
    訴人所指之洩漏國防以外秘密犯行，既不能證明被告犯罪，
    揆諸前開法條之規定，依法自應為被告無罪之諭知。
據上論斷，應依刑事訴訟法第301 條第1 項前段，判決如主文。
本案經檢察官乙○○到庭執行職務。
中　　華　　民　　國　　96　　年　　12　　月　　12　　日
                    鳳山刑事第二庭  法  官  楊筑婷
以上正本證明與原本無異。
如不服本判決應於收受本判決後10日內向本院提出上訴書狀，並
應敘述具體理由，如未敘述上訴理由者，應於上訴期間屆滿後20
日內補提理由書狀於本院（均須按他造當事人之人數附繕本）「
切勿逕送上級法院」。
中　　華　　民　　國　　96　　年　　12　　月　　12　　日
　　　　　　　　　　　　　　　　 　 書記官　林靜慧
